【裁判字號】    99,訴緝,32
【裁判日期】    990430
【裁判案由】    偽造文書等
【裁判全文】
臺灣彰化地方法院刑事判決              99年度訴緝字第32號
公  訴  人  臺灣彰化地方法院檢察署檢察官
被      告  甲○○
            乙○○○
上列被告因偽造文書等案件，經檢察官提起公訴（86年度偵字第
1548號），本院判決如下：
    主    文
本件免訴。
    理    由
一、公訴意旨略以：被告甲○○與乙○○○為夫妻關係，共同意
    圖為自己不法所有之概括犯意，於民國82年6月20日，在彰
    化縣福興鄉○○街24號住處以被告甲○○為會首招攬互助會
    ，每會每月新臺幣（下同）1萬元，會員共53會，邀同林美
    英入會為編號第41號會員，84年1月20日明知林美英並未同
    意，而竟冒用林美英名義出面標會並以3400元標得該會，使
    同會之活會會員陷於錯誤而繳交會款予2人，被告甲○○、
    乙○○○則先代替林美英繳交會款，足以生損害於林美英。
    嗣於86年1月20日後即擅自停標致各會員無從求償。因認被
    告甲○○、乙○○○涉犯刑法第339條第1項、第210條罪嫌
    等語。
二、按案件時效已完成者，應諭知免訴之判決，並得不經言詞辯
    論為之，刑事訴訟法第302條第2款、第307條定有明文。又
    被告甲○○前開行為後，刑法第2條第1項業於94年2月2日修
    正公佈，並自95年7月1日起施行。修正後刑法第2條第1項規
    定，已將新舊法律適用之「從新從輕」原則，改採「從舊從
    輕」原則，而此規定僅係規範行為後法律變更所生新舊法律
    比較適用之準據法，並非實體刑罰法律，自不生行為後法律
    變更之比較適用之問題，應逕行適用新法第2條第1項之規定
    ，為「從舊從輕」之比較。再按追訴時效期間之長、短，關
    係是否行為人受到刑事追訴或處罰，而追訴權時效完成者，
    應依刑事訴訟法第302條第2款規定諭知免訴，而免訴判決為
    實體判決，因此關於追訴時效期間之修正，應屬實體刑罰法
    律變更，而有刑法第2條第1項之適用。依此，本件被告行為
    時，刑法第80條追訴權之時效期間規定為：「追訴權，因左
    列期間內不行使而消滅：一、死刑、無期徒刑或10年以上有
    期徒刑者，20年。二、3年以上10年未滿有期徒刑者，10年
    。三、1年以上3年未滿有期徒刑者，5年。四、1年未滿有期
    徒刑者，3年。五、拘役或罰金者，1年。前項期間自犯罪成
    立之日起算。但犯罪行為有連續或繼續之狀態者，自行為終
    了之日起算。」；修正後之刑法第80條則規定為：「追訴權
    ，因下列期間內未起訴而消滅：一、犯最重本刑為死刑、無
    期徒刑或10年以上有期徒刑之罪者，30年。二、犯最重本刑
    為3年以上10年未滿有期徒刑之罪者，20年。三、犯最重本
    刑為1年以上3年未滿有期徒刑之罪者，10年。四、犯最重本
    刑為1年未滿有期徒刑、拘役或罰金之罪者，5年。前項期間
    自犯罪成立之日起算。但犯罪行為有繼續之狀態者，自行為
    終了之日起算。」。本件被告2人涉犯刑法第339條第1項、
    第210條罪嫌，2罪名之法定最重本刑均為5年以下有期徒刑
    ，是依被告行為時之舊法，追訴時效期間為10年，新法之追
    訴時效期間則為20年。比較新、舊法結果，被告行為時之舊
    法對其較為有利，揆諸前開修正後之刑法第2條第1項前段之
    規定，本件應適用被告行為時之舊法。另關於追訴權時效之
    停止進行，及其期間、計算，並一體適用修正前刑法第83條
    之規定，合先敘明。再按被告逃匿，經本院通緝，致審判之
    程序不能繼續，依修正前刑法第80條、第83條之規定，並參
    照司法院大法官會議釋字第123、138號解釋及最高法院82年
    9月21日第10次刑事庭會議決議意旨，已實施偵查及經提起
    訴訟，且在審判進行中，均不生時效進行之問題。
三、查，本件被告甲○○、乙○○○經檢察官於86年1月31日開
    始偵查，有臺灣彰化地方法院檢察署刑事案件申告單在卷可
    佐，86年6月27日偵查完結製作起訴書，86年7月12日繫屬於
    本院，嗣因被告甲○○、乙○○○逃匿，經本院於86年9月
    15日發布通緝，有本院86年彰院鑫緝字第374、375號通緝書
    、臺灣彰化地方法院檢察署86年度偵字第1548號起訴書等件
    在卷可稽。又被告甲○○、乙○○○被訴犯罪行為終了日為
    86年1月20日，故其追訴權時效應自該日起算，而被告甲○
    ○、乙○○○被訴涉犯刑法第339條第1項、第210條罪嫌，2
    罪之最重本刑均為有期徒刑5年，依上述修正前刑法第80條
    第1項第2款規定，追訴權時效為10年，惟檢察官自86年1月
    31日開始偵查，暨偵查終結起訴繫屬本院審理，迄本院發布
    通緝日即86年9月15日止之期間，扣除檢察官自86年6月27日
    偵查完結製作起訴書迄案件於86年7月12日繫屬本院之期間
    後，依前開解釋意旨，此時追訴權既無不行使之情形，自不
    生時效進行之問題，亦應予以加計（合計7月），再加計因
    被告通緝，致本案審判程序不能開始，而停止追訴權時效進
    行持續所達上開追訴權時效期間之4分之1期間（即12年6月
    ），追訴權時效依修正前之規定應至99年2月20日完成。是
    被告所涉前揭罪嫌之追訴權時效既已完成，依照前開說明，
    爰不經言詞辯論，逕為諭知免訴之判決。
四、應退併辦部分：臺灣彰化地方法院檢察署檢察官87年度偵字
    第2809號移送併辦意旨，係認與本案起訴部分有裁判上一罪
    關係，而應與本案併予審理。惟前開起訴部分業經本院認定
    應為免訴判決，與移送併辦部分自無從成立裁判上一罪關係
    ，顯非起訴效力所及，本院無從併予審理，應就此部分移送
    併辦之犯罪事實退由檢察官另為適法之處理。
據上論斷，應依刑事訴訟法第302條第2款、第307條，判決如主
文。
中    華    民    國    99    年    4     月    30    日
                  刑事第五庭  審判長  法  官  周淡怡
                                      法  官  李淑惠
                                      法  官  蔡家瑜
以上正本證明與原本無異。
如不服本判決應於收受判決後10日內向本院提出上訴書狀，並應
敘述具體理由；其未敘述上訴理由者，應於上訴期間屆滿後20日
內向本院補提理由書（均須按他造當事人之人數附繕本）「切勿
逕送上級法院」。
告訴人或被害人對於判決如有不服具備理由請求檢察官上訴者，
其上訴期間之計算係以檢察官收受判決正本之日期為準。
中    華    民    國    99    年    4     月    30    日
                                      書記官  陳秀鳳

司法院資訊處製作；財團法人民間司法改革基金會備份。
